臺灣高等法院臺南分院民事裁定
111年度抗字第97號
抗  告  人  陳惠玲

上列抗告人因與相對人楊德風、楊玉佩、楊祥方間再審之訴事件
，對於民國111年6月14日臺灣臺南地方法院111年度重再字第2號
裁定提起抗告，本院裁定如下： 
    主      文
抗告駁回。
抗告訴訟費用由抗告人負擔。
    理      由
一、抗告意旨略以：抗告人以臺灣臺南地方法院（下稱臺南地院
    ）104年度司拍字第114號拍賣抵押物裁定，請求對相對人所
    繼承坐落臺南市○○區○○段000○000地號土地強制執行，遭臺
    南地院以該抵押權（下稱系爭抵押權）業經臺南地院108年
    度重訴字第109號判決應予塗銷確定（下稱原確定判決）在
    案，而以110年度司執字第49118號裁定駁回抗告人之聲請，
    抗告人於民國111年2月10日收受該裁定後，於111年2月24日
    聲請閱覽108年度重訴字第109號塗銷抵押權一案卷宗，細閱
    該案判決及與系爭抵押權有關陳年文件，始發現相對人之母
    蕭瑞雲曾於92年間出具協議書，同意繼承系爭抵押債務與處
    理系爭本票債務，及抗告人於104年5月1日以前即有實行系
    爭抵押權之行為，而知系爭抵押權尚未罹於消滅時效，故抗
    告人自111年2月24日閱覽卷宗後，於111年3月14日提起再審
    之訴，未逾自知悉時起算30日之不變期間。原裁定以抗告人
    已於111年2月10日收受110年度司執字第49118號駁回強制執
    行之裁定，而遲至111年3月14日始提起本件再審之訴，已逾
    知悉時起30日不變期間，而駁回抗告人再審之訴，顯有違誤
    ，應予廢棄等情。
二、經查：
　㈠按再審之訴，應於30日之不變期間內提起。前項期間，自判
    決確定時起算，判決於送達前確定者，自送達時起算；其再
    審之理由發生或知悉在後者，均自知悉時起算。但自判決確
    定後已逾5年者，不得提起，民事訴訟法第500條第1、2項分
    別定有明文。又再審之訴，應以訴狀表明再審理由及關於再
    審理由並遵守不變期間之證據，同法第501條第1項第4款亦
    有明定。提起再審之訴，主張其再審之理由知悉在判決確定
    後而應自知悉時起算其不變期間者，應就其主張之事實負舉
    證責任，並於書狀表明遵守不變期間之證據，其未表明者，
    審判長無庸命其補正，即得以其訴為不合法，逕以裁定駁回
    之（最高法院111年度台抗字第580號裁定參照）。
　㈡原確定判決因未據抗告人等人上訴而於108年8月16日確定一
    節，有抗告人所提判決確定證明書影本（原審補字卷第33頁
    ）在卷可稽，則依民事訴訟法第500條第1、2項規定，抗告
    人遲至111年3月15日以有民事訴訟法第496條第1項第13款再
    審事由而提起本件再審之訴，實已逾30日不變期間。
　㈢抗告人雖主張其係於111年2月24日聲請閱覽原確定判決案卷
    ，始發現相對人之母蕭瑞雲曾於92年間出具協議書，同意繼
    承系爭抵押債務與處理系爭本票債務，及抗告人於104年5月
    1日以前即有實行系爭抵押權之行為，而知系爭抵押權尚未
    罹於消滅時效云云，並提出民事聲請閱卷狀影本為證（本院
    卷第11頁），惟查：
　⒈依抗告人書狀所陳（原審補字卷第16-17頁），蕭瑞雲於93年
    間曾對抗告人及案外人蔡宜靜提起確認系爭抵押權不存在之
    訴訟，經臺南地院93年度訴字第404號、本院94年度上字第1
    84號、最高法院95年度台上字第944號裁判駁回蕭瑞雲之請
    求，且於前開93年度訴字第404號判決、94年度上字第184號
    判決中，已分別記載：「原告（蕭瑞雲）在本院92年度重訴
    字第308號審理中，尚出具協議書同意繼承系爭抵押債務及
    處理系爭本票債務（同一筆債務），有協議書附於上開卷宗
    可佐（第109、110頁），復經本院調卷核閱無訛」、「上訴
    人（蕭瑞雲）於原審審理92年度重訴字第308號審理中，曾
    出具協議書，同意繼受系爭抵押債務及處理系爭本票債務（
    同一筆債務），有協議書附於上開卷宗可佐，復經原審調卷
    無訛」等語，並有抗告人所提前開判決資料為證（原審補字
    卷第39-58頁），則抗告人至遲於收受前開93年度訴字第404
    號判決時（即94年9月9日，該案卷第61頁），已可知悉蕭瑞
    雲曾出具上開協議書之事。
　⒉而臺南地院104年度司拍字第114號拍賣抵押物裁定，係基於
    抗告人於104年3月30日聲請裁定拍賣抵押物所為之裁判，亦
    經抗告人陳明在卷（原審補字卷第18頁），並提出聲請裁定
    拍賣抵押物狀影本為證（原審補字卷第61-63頁），則抗告
    人就其曾於104年3月30日向臺南地院聲請裁定拍賣抵押物一
    事，自亦無客觀上不知之情事。
　⒊是以，抗告人主張其係於原確定判決確定後之111年2月24日
    ，始因閱卷發現蕭瑞雲曾出具前開協議書，及抗告人曾於10
    4年3月30日聲請裁定拍賣抵押物等再審事由云云，並無可採
    。
　㈣綜上，再審原告於111年3月15日始以有民事訴訟法第496條第
    1項第13款再審事由所提本件再審之訴，於法不合，應予駁
    回。原審以抗告人再審之訴不合法，裁定駁回，並無違誤。
    抗告意旨指摘原審裁定不當，聲明廢棄，為無理由，應予駁
    回。
三、據上論結，本件抗告為無理由，爰裁定如主文。
中　　華　　民　　國　　111 　年　　8 　　月　　29　　日
                  民事第二庭    審判長法  官  吳上康

                                      法  官  李素靖
　　　　　　　　　　　　　　　　　　　　
                                      法  官  林育幟
上為正本係照原本作成。
本裁定除以適用法規顯有錯誤為理由外，不得再抗告。如提再抗
告，應於收受送達後十日內向本院提出再抗告狀（須附繕本），
並繳納再抗告費新臺幣一千元。
提起再抗告應委任律師或具有律師資格之人之委任狀；委任有律
師資格者，另應附具律師資格證書及釋明委任人與受任人有民事
訴訟法第466條之1第1項但書或第2項所定關係之釋明文書影本。
中　　華　　民　　國　　111 　年　　8 　　月　　29　　日

                                      書記官  羅珮寧

【附註】
民事訴訟法第495條之1第2項準用同法第466條之1第1、2項規定
：
⑴對於第二審判決上訴，上訴人應委任律師為訴訟代理人。但上
  訴人或其法定代理人具有律師資格者，不在此限。
⑵上訴人之配偶、三親等內之血親、二親等內之姻親，或上訴人
  為法人、中央或地方機關時，其所屬專任人員具有律師資格並
  經法院認為適當者，亦得為第三審訴訟代理人。
民事訴訟法第466條之2第1項：
  上訴人無資力委任訴訟代理人者，得依訴訟救助之規定，聲請
第三審法院為之選任律師為其訴訟代理人。